【裁判字號】    92,訴,235
【裁判日期】    920207
【裁判案由】    搶奪等
【裁判全文】
臺灣臺中地方法院刑事判決                          九十二年度訴字第二三五號
    公  訴  人  臺灣臺中地方法院檢察署檢察官
    被      告  甲○○  男  二.
    被      告  乙○○  女  二.
    右  一  人
    選任辯護人  鞠金蕾律師
右列被告因搶奪等案件，經檢察官提起公訴（九十一年度偵字第二二九０六號），本
院判決如左：
    主  文
甲○○竊盜，處有期徒刑貳月。又共同意圖為自己不法之所有，而搶奪他人之動產，
處有期徒刑柒月。應執行有期徒刑捌月。
乙○○共同意圖為自己不法之所有，而搶奪他人之動產，處有期徒刑陸月，如易科罰
金，以參佰元折算壹日。
    事  實
一、甲○○意圖為自己不法之所有，於民國九十一年十一月十九日九時許，在台中縣
    太平市○○路○段二三二巷五號前，見張熤永所有由丙○○使用之車牌號碼為Ｋ
    ＵＥ─０六八號重型機車一部（光陽牌、一九九四年份、排氣量一二五ＣＣ）停
    放該處，遂趁無人注意之際，持其所有鑰匙一枝插入該機車電門而發動引擎竊取
    之，得手後即騎乘離開現場，並作為其代步之交通工具。其復另與乙○○共同基
    於為自己不法所有意圖之犯意聯絡，於九十一年十一月二十二日十一時三十分許
    （起訴書誤載為當日即九十一年十一月二十日十一時三十分許），二人均戴半罩
    式安全帽，由乙○○騎乘前開重型機車搭載甲○○，在台中縣太平市勤益技術學
    院後門附近，趁丁○○○不及抗拒之際，由甲○○自丁○○○後方搶取丁○○○
    之皮包一只（內有現金新臺幣三百元、樂透彩券一張、身分證一張及起訴書漏載
    之健保卡一張，遙控器一個），得手後，換由甲○○騎乘前開機車搭載乙○○逃
    逸，旋因甲○○騎乘前開機車撞及勤益技術學院校園內之道路障礙圍欄而摔倒在
    地，甲○○隨即自行逃逸，乙○○則經接獲通知而趕至現場處理之警員逮捕。
二、案經台中縣警察局霧峰分局報請臺灣臺中地方法院檢察署檢察官偵查起訴。
    理  由
一、前揭事實業據被告甲○○、乙○○於警訊時、偵查中及本院審理時坦承不諱，核
    與證人丙○○、丁○○○證述情節相符，並有職務報告一份、台中縣警察局車輛
    尋獲電腦輸入單一份、贓物認領保管單二份、現場圖一份、相片五張等在卷足稽
    。本件事證明確，被告等犯行均堪認定。
二、核被告甲○○、乙○○所為，均係犯刑法第三百二十五條第一項之普通搶奪罪，
    被告甲○○另犯刑法第三百二十條第一項之竊盜罪。被告二人就前開搶奪犯行有
    犯意聯絡及行為分擔，均應論以共同正犯。查搶奪及強取財物罪之內容，當然含
    有使人行無義務之事，或妨害人行使權利等妨害自由之性質，各該罪一經成立，
    則妨害自由之行為，即已包含在內，自無另行成立妨害自由罪名之餘地（最高法
    院三十二年度上字第一三七八號判例參照）；則被告等前開搶奪犯行，自均不另
    行成立強制罪。另查搶奪罪保護法益為個人對財物之持有監督支配法益而兼及個
    人之自由安全，故其犯罪之個數，應以侵害其持有法益之個數為準，與財物之個
    數或所有人無關；且行為人搶奪他人持有之整包動產，對其內容物之種類數量，
    並無詳細認識，亦無影響於其搶奪故意，且應論以單純一罪；故被告等搶奪前開
    被害人丁○○○之財物，縱非被告等事前所得詳細認識，惟依前開說明，亦不影
    響被告等搶奪之故意，且應以單純一罪論；又檢察官起訴書漏列前開健保卡一張
    、遙控器一個，屬被告等共同搶奪所得之財物，與前開起訴事實有單純一罪之關
    係，應為起訴效力所及，本院自得併予審究。被告甲○○所犯前開二罪間，犯意
    個別，犯罪構成要件互殊，應予分論併罰。爰審酌被告等不思以正當手段獲取財
    物之犯罪動機、目的、手段與其等所搶奪之財物數量、價值、次數和分擔行為之
    性質暨被告甲○○行竊所得財物之價值、數量、次數等所生危害，又被告乙○○
    猶有家庭與小孩須其照顧，亦有戶口名簿影本一份附於本院卷可憑，及其等犯罪
    後均坦承犯行之態度等一切情狀，分別量處如主文所示之刑，且就被告乙○○部
    分諭知易科罰金之折算標準，並就被告甲○○所犯前開二罪定其應執行之刑，以
    資懲儆。復查數罪併罰中之一罪，依刑法規定得易科罰金，若因與不得易科之他
    罪併合處罰結果而不得易科罰金時，原可易科部分所處之刑，自亦毋庸為易科折
    算標準之記載（大法官會議解釋第一四四號參照）；故被告甲○○因竊盜而處有
    期徒刑二月部分，自亦毋庸為易科折算標準之記載。
三、末查刑法關於沒收之規定，除違禁物必須沒收外，其餘均採得科主義，是法院對
    於供犯罪所用之物，沒收與否，本可自由裁量；如對得沒收之物未予沒收，尚不
    能認係違背法令（最高法院十九年上字第一六五一號、二十五年上字第一八九二
    號判例參照）。則被告甲○○前開供竊盜所用之鑰匙一枝，雖係其所有，然非違
    禁物，且未扣案；而被告二人供犯罪所用之前開機車，均非被告等所有，業據被
    告二人供述在卷，核與證人丙○○證述情節相符，並有前開台中縣警察局車輛尋
    獲電腦輸入單可憑，且前開機車及被告二人所戴前開半罩式安全帽，亦均非違禁
    物；則前開鑰匙一枝、機車一部、半罩式安全帽等，均非應沒收之物，爰不宣告
    沒收。
四、據上論斷，應依刑事訴訟法第二百九十九條第一項前段，刑法第二十八條、第三
    百二十五條第一項、第三百二十條第一項、第四十一條第一項前段、第五十一條
    第五款，罰金罰鍰提高標準條例第一條前段、第二條，判決如主文。
中      華      民      國      九十二      年      二    月      七    日
                                臺灣臺中地方法院刑事第七庭
                                        法  官  陳 卿  和
右正本證明與原本無異。
如不服本判決，應於送達後十日內向本院提出上訴狀（須附繕本），上訴於台灣高等
法院台中分院。
                                        書記官
中      華      民      國      九十二      年      二    月  七    日
【附錄本案論罪科刑法條全文】
刑法第三百二十條：
意圖為自己或第三人不法之所有，而竊取他人之動產者，為竊盜罪，處五年以下有期
徒刑、拘役或五百元以下罰金。
意圖為自己或第三人不法之利益，而竊佔他人之不動產者，依前項之規定處斷。
前二項之未遂犯罰之。
刑法第三百二十五條第一項：
意圖為自己或第三人不法之所有，而搶奪他人之動產者，處六月以上五年以下有期徒
刑。


司法院資訊處製作；財團法人民間司法改革基金會備份。
